---
title: Anàlisi de dades en comunitats energètiques
subtitle: IMO Salvador Seguí - Gestió de comunitats energètiques - 2022
output:
  html_document:
    df_print: paged
---

***

Aquesta és la llibreta on s'integraran tots els apartats que anem treballant durant el curs. Començarem amb una caracterització de la demanda històrica d'un conjunt d'usuaris fictícis d'una comunitat energètica i durant les properes setmanes anirem ampliant les funcionalitats de la llibreta per tal de cobrir tot el que us anem explicant durant el curs. 

**ATENCIÓ!** Tingueu en compte que podreu regenerar els resultats amb els fitxers de dades que vulgueu o necessiteu. Per tant, aquesta eina us podrà ser d'utilitat un cop comenceu a treballar. 

```{r, echo=T, results=F, message=F, warning=F}
library(ggplot2)
library(data.table)
library(lubridate)
library(plotly)
library(dygraphs)
library(tidyr)
library(htmltools)
library(xts)
library(viridis)
library(ggExtra)
library(dutils)
library(jsonlite)
library(httr)
library(dplyr)
library(oce)
library(parsedate)
source("funcions.R")
```
***

# 1. Demanda energètica d'una comunitat

Durant aquesta part del curs obtenim les dades de consum d'un seguit d'usuaris a través de la plataforma [Datadis](https:://www.datadis.es). Recordeu que us hem explicat com aconseguir credencials i descarregar informació d'aquesta plataforma en el seguent [enllaç al Notion](https://sumptuous-puppy-b86.notion.site/Obtenir-credencials-i-dades-de-Datadis-1c87516c11f740df8b775aaba88db56e).

La metodología que utilitzarem per a que la llibreta interpreti correctament l'històric de demanda energètica dels usuaris de la comunitat és la seguent:

1. A través del vostre navegador web preferit, descarregar tots aquells punts de consum (CUPS) que formin part de la comunitat energètica a través de la plataforma Datadis. Descarregarem tant històric de consum com hi hagi disponible. És important que com a mínim tinguem un any complet per cada usuari.
2. Guardar cada fitxer amb el nom del NIF relacionat, seguit d'un guió baix i un número consecutiu per tal de tenir un nom únic per cada fitxer. Per exemple, en el cas d'un usuari amb NIF 43311022D generariem els seguents fitxers 43311022D_1.csv, 43311022D_2.csv, 43311022D_3.csv ...
3. Moure tots els fitxers descarregats i renombrats a dins de la carpeta Dades/Datadis que podem trobar en el directori de la llibreta.


```{r, echo=F, results=F}
wd <- normalizePath(".")
dir.create(paste0(wd,"/../Dades"), showWarnings = F)
dir.create(paste0(wd,"/../Dades/Datadis"),showWarnings = F)
dir.create(paste0(wd,"/../Dades/PVGIS"),showWarnings = F)
dir.create(paste0(wd,"/../Dades/e-distribución"),showWarnings = F)

datadis_files <- list.files(paste0(wd,"/../Dades/Datadis"),full.names = T,
                            pattern = ".csv$")
edistribucion_files <- list.files(paste0(wd,"/../Dades/e-distribución"),
                                  full.names = T,pattern = ".csv$")
pvgis_files <- list.files(paste0(wd,"/../Dades/PVGIS"),full.names = T,
                          pattern = ".json$")

```
```{r, echo=F, results=F}
exists_demand_data <- length(datadis_files) > 0

if(!exists_demand_data) {
  message("Actualment no existeixen fitxers de demanda energètica. 
          Si us plau, afegiu-n'hi i executeu la llibreta de nou.")
} else {
  message(sprintf("S'han trobat %s fitxers amb dades provinents de Datadis.",
                  length(datadis_files)))
}
```

```{r, echo=T, results=F, message=F, warning=F}
if(exists_demand_data) {
  
  # Llegim tots els fitxers de dades de Datadis
  df <- read_datadis_files(datadis_files,only_real_values = F)
  df <- df %>% 
    filter(is.finite(time) &
           !duplicated(df[,c("time","NIF","CUPS")]))
}
```

```{r, echo=T, results=F, message=F, warning=F}
if(exists_demand_data) {
  
  # Llegim tots els fitxers de dades de E-Distribución
  df_edist <- read_edistribucion_files(edistribucion_files,only_real_values = F)
  df_edist <- df_edist %>% 
    filter(is.finite(time) &
           !duplicated(df_edist[,c("time","NIF","CUPS")]))
  df <- rbind(df, df_edist)
}
```

<center>
```{r, echo=F, results=T, message=F, warning=F, out.width="100%"}
if(exists_demand_data) {
  # Visualitzem les corbes de càrrega individualment per NIF, utilitzant un gràfic interactiu
  # ggplotly(
  #   ggplot(df) + 
  #     geom_line(aes(time,consumption,group=CUPS,col=NIF),alpha=0.6) +
  #     xlab("temps") + ylab("consum (kWh)") + 
  #     ggtitle("Corbes de càrrega individuals per NIF") + theme_bw()
  # )
  pts <- lapply(unique(df$CUPS),function(i){
    aux <- df %>% filter(CUPS==i)
    p <- dygraph(xts(x = data.frame(valor=aux$consumption), 
                order.by = aux$time), 
            main=sprintf("NIF: %s, CUPS: %s",df$NIF[df$CUPS==i][1],i),
            width = 800, height=350) %>%
      dyOptions(connectSeparatedPoints = T, fillGraph=T, fillAlpha=0.4, 
                drawGrid = F, colors="#D8AE5A")  %>%
      dyRangeSelector(height = 30) %>%
      dyAxis("x", label = "temps") %>%
      dyAxis("y", label = "consum (kWh)") %>%
    dyHighlight(highlightCircleSize = 2.5,
                highlightSeriesBackgroundAlpha = 0.8,
                hideOnMouseOut = T) %>%
    dyRoller(rollPeriod = 1) %>% 
    dyCrosshair(direction = "vertical")
     htmltools::tags$div(p, style = "padding:10px; border: solid")
  })
  htmltools::tagList(pts)
}
```
</center>

```{r, echo=T, results=F, warning=F, message=F}
if(exists_demand_data) {
  df_NIF <- df %>% 
    group_by(time,CUPS) %>%
    summarise(
      consumption=sum(consumption),
      NIF=first(NIF)
    ) %>%
    ungroup() %>%
    select(-CUPS)
}
```


***

### 1.1 Agregació de demanda hora a hora


El potencial autoconsum col·lectiu que es pot fer en una comunitat energètica radica principalment en la complementarietat de les corbes de càrrega individuals. I en la possibilitat, en la mesura del possible, de moure consums en els moments en que l'energia produïda és superior a la demandada, ja que sinó es generen excedents.

Primerament, si tenim en compte l´últim any de dades disponibles per cadascún dels CUPS que integren la comunitat energètica, tenim la seguent corba de càrrega agregada:

```{r, echo=T, results=F, warning=F, message=F}
if(exists_demand_data) {
  df_ly <- df_NIF %>%
    group_by(ytime= format(time,"%m-%d %H:%M"), NIF) %>%
    summarise(
      consumption=mean(consumption,na.rm=T)
    ) %>%
    mutate(
      ytime = as.POSIXct(paste0("2020-",ytime),format = "%Y-%m-%d %H:%M", 
                         tz="Europe/Madrid")
    ) %>%
    filter( is.finite(ytime) ) %>%
    ungroup()
}
```

<center> 
```{r, echo=F, results=T, warning=F, message=F}
if(exists_demand_data) {
  # Visualitzem les corbes de càrrega agregades d'un any tipus per NIF, utilitzant un gràfic interactiu
  # ggplotly(
  #   ggplot(df_ly) + 
  #     geom_area(aes(ytime,consumption,fill=NIF,group=CUPS),position="stack") +
  #     xlab("temps") + ylab("consum (kWh)") + 
  #     ggtitle("Corbes de càrrega agregades durant un any") + theme_bw()
  # )
  df_ly_cast <- pivot_wider(
    data = df_ly, 
    names_from = "NIF", 
    values_from = "consumption")
  p <- dygraph(
      xts(df_ly_cast %>% select(-ytime), order.by = df_ly_cast$ytime),
      main = "Corbes de càrrega agregades per NIF durant un any natural",
      width = 900,
      height = 500
    ) %>%
    dyOptions(stackedGraph = TRUE, connectSeparatedPoints = T,
              fillGraph=T, drawGrid = F)  %>%
    dyLegend(show = "always") %>%
    dyRangeSelector(height = 30) %>%
    dyAxis("x", label = "temps") %>%
    dyAxis("y", label = "consum (kWh)") %>%
    dyHighlight(highlightCircleSize = 2.5,
                highlightSeriesBackgroundAlpha = 0.8,
                hideOnMouseOut = T) %>%
    dyRoller(rollPeriod = 1) %>% 
    dyCrosshair(direction = "vertical")
  htmltools::tagList(
    list(htmltools::tags$div(p, style = "padding:10px; border: solid"))
  )
}
```
</center>

***

### 1.2 Agregació de demanda mitja per estació de l'any

Com es pot veure, l'agregació anterior ens permet anar a un detall molt precís sobre quina demanda agregada hi hagués hagut a cada hora i quina repartició entre els diferents usuaris. 
Tot i això, per entendre una mica més el de esón una mica complicats de dig


```{r, echo=T, results=F, warning=F, message=F}
if(exists_demand_data) {
  df_ly_season <- df_NIF %>%
    mutate(
      yday = as.numeric(format(time,"%j")),
      season = ifelse(yday<79 | yday>=355, "Hivern",
                      ifelse(yday>=79 & yday<172, "Primavera",
                             ifelse(yday>=172 & yday<266,"Estiu",
                                    "Tardor"))),
      month = month(time)
    ) %>%
    group_by(hour = sprintf("%02i:%02i",hour(time),minute(time)), 
             season, NIF) %>%
    summarise(
      # date = as.Date(paste0(format(time,"%Y-%m"),"-01")),
      date = ifelse(season=="Hivern",as.Date("2021-02-01"),
              ifelse(season=="Primavera",as.Date("2021-05-01"),
               ifelse(season=="Estiu",as.Date("2021-08-01"),
                ifelse(season=="Tardor",as.Date("2021-11-01"))))),
      consumption=mean(consumption)
    ) %>%
    mutate(
      time = as.POSIXct(paste(as.Date(date,origin=as.Date("1970-01-01")),hour))
    ) %>% ungroup() %>%
    select(-hour, -date)
}
```

<center> 
```{r, echo=F, results=T, warning=F, message=F}
if(exists_demand_data) {
  df_ly_cast_season <- as.data.frame(
    pivot_wider(df_ly_season, 
      names_from = "NIF", 
      values_from = "consumption",values_fn = mean))
  pts <- lapply(unique(df_ly_cast_season$season), function(ws){
    aux <- df_ly_cast_season %>% filter(season==ws)
    p <- dygraph(
        xts(aux %>% select(-time,-season), order.by = aux$time),
        main = sprintf("%s - Corbes de càrrega mitjes agregades per NIF",ws),
        width = 900,
        height = 500
      ) %>%
      dyOptions(stackedGraph = TRUE, connectSeparatedPoints = T,
                fillGraph=T, drawGrid = F)  %>%
      dyLegend(show = "always") %>%
      dyRangeSelector(height = 30) %>%
      dyAxis("x", label = "temps") %>%
      dyAxis("y", label = "consum (kWh)") %>%
      dyHighlight(highlightCircleSize = 2.5,
                  highlightSeriesBackgroundAlpha = 0.8,
                  hideOnMouseOut = T) %>%
      dyRoller(rollPeriod = 1) %>% 
      dyCrosshair(direction = "vertical")
      htmltools::tags$div(p, style = "padding:10px; border: solid")
  })
  htmltools::tagList(pts)
}
```
</center>

***

### Mapa de calor anual de la demanda agregada

Una manera alternativa i que ens proporciona molta informació en un cop de vista al respecte de la demanda energètica agregada són els mapes de calor.

```{r}
df_ly_total <- df_ly %>% 
  group_by(ytime) %>%
  summarise(
    consumption = mean(consumption)*sum(is.finite(consumption))
  ) %>%
  ungroup() %>% 
  mutate(year = year(ytime),
         month = month(ytime, label=TRUE),
         day = day(ytime),
         hour = hour(ytime)) %>%
  select(ytime,day,hour,month,year,consumption) %>%
  fill(consumption)
```

<center>
```{r,echo=F,results=T,message=F,warning=F,out.width='100%'}
p <-ggplot(df_ly_total %>% select(-ytime),aes(day,hour,fill=consumption))+
  geom_tile(color= "white",size=0.1) + 
  scale_fill_viridis(name="consum (kWh)",option ="C")
p <-p + facet_grid(year~month)
p <-p + scale_y_continuous(trans = "reverse", breaks = unique(df_ly_total$hour))
p <-p + scale_x_continuous(breaks =c(1,10,20,31))
p <-p + theme_minimal(base_size = 8)
p <-p + labs(title= paste("Mapa de calor de la demanda agregada en any tipus"), x="Dia", y="Hora")
p <-p + theme(legend.position = "bottom")+
  theme(plot.title=element_text(size = 14))+
  theme(axis.text.y=element_text(size=6)) +
  theme(axis.text.x=element_text(size=6,angle=90)) +
  theme(strip.background = element_rect(colour="white"))+
  theme(plot.title=element_text(hjust=0))+
  theme(axis.ticks=element_blank())+
  theme(axis.text=element_text(size=7))+
  theme(legend.title=element_text(size=8))+
  theme(legend.text=element_text(size=6))+
  removeGrid()#ggExtra
p
```
</center>

## 2. Generació fotovoltàica

Segons els escenaris definits en els fitxers JSON (definit, per exemple a: Dades/PVGIS/escenaris.json), s'estima quina és la producció FotoVoltaica (FV) de cadascún dels camps definits. Cadascún d'ells anirà definit per un nom que ha de ser únic. A posteriori, el programa que genera la llibreta ja calcula quina és la generació agregada de tots els camps, és a dir, poden definir-se diferents tipologies de camps FV, amb canvis de posicions i/o característiques en cadascún d'ells.

```{r}
if(length(pvgis_files)==0){
  generation_df <- NULL
  "No s'ha definit cap camp fotovoltaic! Genereu un fitxer JSON com a l'exemple"
} else {
  pvgis_scenarios <- do.call(c,lapply(pvgis_files,
                                      function(x)fromJSON(x,simplifyDataFrame = F)))
  generation_df <- pvgis_download_scenarios(pvgis_scenarios)
}
```

Seguidament, visualitzem la producció FV de cadascún dels camps que están definits en el fitxer *Dades/PVGIS/escenaris.json*

<center>
```{r, echo=F, results=T, message=F, warning=F, out.width="100%"}
if(!is.null(generation_df)) {
  pts <- lapply(unique(generation_df$NomCampFV),function(i){
    aux <- generation_df %>% filter(NomCampFV==i)
    p <- dygraph(xts(x = data.frame(valor=aux$generation), 
                order.by = aux$time), 
            main=sprintf("NomCampFV: %s",i),
            width = 800, height=350) %>%
      dyOptions(connectSeparatedPoints = T, fillGraph=T, fillAlpha=0.4, 
                drawGrid = F, colors="#D8AE5A")  %>%
      dyRangeSelector(height = 30) %>%
      dyAxis("x", label = "temps") %>%
      dyAxis("y", label = "generació (kWh)") %>%
    dyHighlight(highlightCircleSize = 2.5,
                highlightSeriesBackgroundAlpha = 0.8,
                hideOnMouseOut = T) %>%
    dyRoller(rollPeriod = 1) %>% 
    dyCrosshair(direction = "vertical")
     htmltools::tags$div(p, style = "padding:10px; border: solid")
  })
  htmltools::tagList(pts)
}
```
</center>


# 3. Comprovació del nivell d'autoconsum
```{r, echo=F, results=F}
if(!is.null(generation_df)){
  df_ly_total_with_gen <- df_ly_total %>% 
    left_join(generation_df %>% filter(NomCampFV=="TotalFV") %>% select(-NomCampFV),by = c("ytime"="time"))
  df_ly_total_with_gen$surplus <-
    ifelse(df_ly_total_with_gen$generation>df_ly_total_with_gen$consumption,
           df_ly_total_with_gen$generation - df_ly_total_with_gen$consumption,0)
  df_ly_total_with_gen$selfcons <-  
    ifelse(df_ly_total_with_gen$generation<=df_ly_total_with_gen$consumption, 
           df_ly_total_with_gen$generation, df_ly_total_with_gen$consumption)
  df_ly_total_with_gen$selfconsperc <-
    (df_ly_total_with_gen$selfcons/df_ly_total_with_gen$consumption) * 100
  df_ly_total_with_gen$fromgrid <- 
    - df_ly_total_with_gen$consumption + df_ly_total_with_gen$selfcons
}
```

```{r}
if(!is.null(generation_df)){
  p <- dygraph(
        xts(df_ly_total_with_gen %>% select(surplus, selfcons, fromgrid) %>%
              rename("Excedents"="surplus","Autoconsum"="selfcons",
                     "XarxaElèctrica"="fromgrid"), 
            order.by = df_ly_total_with_gen$ytime),
        main = paste0("Excedents, autoconsum solar (",
          round(sum(df_ly_total_with_gen$selfcons,na.rm=T)/
                  sum(df_ly_total_with_gen$generation,na.rm=T),3)*100,
          "%) i consum de xarxa respecte total (",
          round(-sum(df_ly_total_with_gen$fromgrid,na.rm=T)/
                  sum(df_ly_total_with_gen$consumption,na.rm=T),3)*100,"%)"),
        width = 900,
        height = 500
      ) %>%
      dyOptions(stackedGraph = F, connectSeparatedPoints = T,
                fillGraph=T, drawGrid = F)  %>%
      dyLegend(show = "always") %>%
      dyRangeSelector(height = 30) %>%
      dyAxis("x", label = "temps") %>%
      dyAxis("y", label = "electricitat (kWh)") %>%
      dyHighlight(highlightCircleSize = 2.5,
                  highlightSeriesBackgroundAlpha = 0.9,
                  hideOnMouseOut = T) %>%
      dyRoller(rollPeriod = 1) %>% 
      dyCrosshair(direction = "vertical")
  htmltools::tagList(
    list(htmltools::tags$div(p, style = "padding:10px; border: solid"))
  )
}
```


